臺北高等行政法院判決
                                       99年度簡字第691號
原      告　交通部臺灣鐵路管理局
代　表　人　范植谷（局長）住同上
被      告　施嘉明
上列當事人間退休補償金事件，原告提起行政訴訟，本院判決如
下：
    主  文
被告應給付原告新臺幣壹拾伍萬陸仟捌佰肆拾元，及自民國壹佰
年貳月拾日起至清償日止，按週年利率百分之五計算之利息。
原告假執行之聲請駁回。
訴訟費用由被告負擔。
　　事實及理由
一、程序事項：
    本件因屬關於公法上財產關係之訴訟，其訴訟標的之金額為
    新臺幣（下同）156,840 元，係在40萬元以下，依行政訴訟
    法第229 條第1 項第3 款規定，應適用簡易程序，爰依同法
    第233 條第1 項規定，不經言詞辯論，逕行裁判。
二、事實概要：
    被告原任職原告○○○○○○○○，於民國（下同）○年○
    月○日遭免職，原告以其於在職期間之88年至90年間領取退
    休金差額共計156,840 元，依交通部臺灣鐵路管理局資位人
    員改適用公務人員退休法差額發放作業準則（下稱差額發放
    準則）第6 條規定應予返還，經原告催討仍未返還，原告遂
    提起本件行政訴訟。
三、本件原告主張：
    被告於95年6月18日因案遭免職確定，依差額發放準則第6條
    ，應繳還原告差額退休補償金共156,840元。原告於95年7月
    21日曾寄發存證信函予被告，請求儘速繳還差額退休補償金
    ，未獲置理，爰參照司法院釋字第515 號解釋，並依民法第
    179 條後段及行政訴訟法第8 條第1 項規定，請求被告返還
    差額退休補償金等情。並聲明求為判決：(一)被告應返還原告
    156,840 元，及自訴狀送達翌日起至清償日止，按週年利率
    5%計算之利息。(二)准原告供擔保宣告假執行。
四、被告部分：被告經合法通知，未提出書狀為答辯。
五、本院之判斷：
　(一)按「本差額之發放對象為本局資位人員改適用公務人員退撫
    新制案，經行政院核布生效日時，仍在職之資位人員。」「
    合於發給對象，其差額總額分3 年發給，自88年起每年發給
    三分之一，但發給時間內退休、死亡者，在辦理退休、撫卹
    時一次結清發給。」「差額發給對象於辭職或轉任他機關，
    未有在本局退休事實者，尚未核發之差額，服務單位應報局
    終止發給，已核發部分應由其服務單位負責追繳。」差額發
    放準則第2 條、第5 條及第6 條分別定有明文。次按在公法
    領域發生財產變動，一方無法律上原因受有利益，致他方受
    有損害，即構成公法上不當得利，本於依法行政原則，不合
    法之財產變動應予回復，受有損害之他方對受有利益之一方
    ，即有不當得利返還請求權。（最高行政法院97年度判字第
    688號判決參照）
  (二)查被告原任職原告○○○○○○○○，分別於88年9 月、89
    年8 月、90年8 月自原告處領取退休金差額52,280元，3 年
    共計156,840 元，嗣自95年2 月24日起因曠職而遭免職之事
    實，此有原告退休金差額申請名冊、郵局存證信函、被告領
    取退休金差額之轉帳資料影本等件附卷可稽（見本院卷第9-
    10頁、第22-24 頁），自堪信為真實。故被告因遭免職，未
    於原告處任職至退休，其於88年至90年間所領取之退休金差
    額，依前揭差額發給準則第6 條之規定，應由原告負責追繳
    。從而，原告依公法上不當得利之法律關係，請求被告返還
    已領取之退休金差額156,840 元，洵屬有據。
  (三)又按「行政契約，本法未規定者，準用民法相關之規定。」
    行政程序法第149條定有明文。依民法第229條規定：「給付
    有確定期限者，債務人自期限屆滿時起，負遲延責任。給付
    無確定期限者，債務人於債權人得請求給付時，經其催告而
    未為給付，自受催告時起，負遲延責任。其經債權人起訴而
    送達訴狀，或依督促程序送達支付命令，或為其他相類之行
    為者，與催告有同一之效力。前項催告定有期限者，債務人
    自期限屆滿時起負遲延責任。」同法第233條第1項前段及第
    203 條規定：「遲延之債務，以支付金錢為標的者，債權人
    得請求依法定利率計算之遲延利息。」「應付利息之債務，
    其利率未經約定，亦無法律可據者，週年利率為百分之五。
    」是以，金錢債權雖原無約定利息，但於債務人清償遲延時
    ，債權人亦得請求法定遲延利息。查本件起訴狀繕本係於10
    0 年2 月9 日送達於被告，此有本院送達證書附卷可稽（見
    本院卷第28頁），核諸上開規定，被告就前揭應返還之退休
    金差額，自起訴狀送達翌日即100 年2 月10日起負遲延責任
    ，故原告依法得請求被告給付自100 年2 月10日起至清償日
    止，按週年利率5%計算之利息。至原告聲明願供擔保請求准
    予宣告假執行部分，因行政訴訟法並無假執行之規定，原告
    此部分之請求，即屬無據，應予駁回。
六、綜上所述，原告依公法上不當得利之法律關係，請求被告應
    給付原告156,840 元及自100 年2 月10日起至清償日止，按
    週年利率5%計算之利息，為有理由，應予准許。其聲明願供
    擔保請求准予宣告假執行部分，於法無據，應予駁回。
七、據上論結，本件原告之訴為有理由，爰依行政訴訟法第233
    條第1 項、第98條第1 項前段，判決如主文。
中　　華　　民　　國　　100　 年　　2　　 月　　25　　日
　　　　　　　　　臺北高等行政法院第二庭
                                    法  官　陳姿岑
上為正本係照原本作成。
本件以訴訟事件所涉及之法律見解具有原則性者為限，始得於本
判決送達後20日內向本院提出上訴狀並表明上訴理由，如已於本
判決宣示後送達前提起上訴者，應於判決送達後20日內補具上訴
理由（均按他造人數附繕本），且經最高行政法院許可後方得上
訴。
中　　華　　民　　國　　100　 年　　2　　 月　　25　　日
 　　　　　　　　　　 　　          書記官  李依穎